【裁判字號】    90,上易,2085
【裁判日期】    901030
【裁判案由】    業務侵占
【裁判全文】
臺灣高等法院臺中分院刑事判決                民國九十年度上易字第二○八五號
    上  訴  人  臺灣臺中地方法院檢察署檢察官
    被      告  丁○○
右上訴人因被告業務侵占案件，不服臺灣台中地方法院中華民國九十年八月八日第一
審判決（民國九十年度易字第一七九五號，起訴案號：臺灣台中地方法院檢察署民國
九十年度偵字第七○一三號），提起上訴，本院判決如左：
    主      文
原判決撤銷。
丁○○連續意圖為自己不法之所有，而侵占對於業務上所持有之物，處有期徒刑陸月
，如易科罰金，以佰元折算一日。
    事      實
一、丁○○自民國八十六年七月間起，在鷹陽保全股份有限公司工作，並經公司派駐
    臺中市○村路○段二七二號龍邦美村大樓擔任管理員。負責向大樓住戶收取管理
    員，水電維修費及協助總幹事乙○○繳交大樓支出費用之業務，為從事業務之人
    ，丁○○於八十九年六月至八月間，自龍邦大樓管理委員會收取該大樓為支付予
    國霖機電管理服務股份有限公司（以下簡稱國霖公司）之水電工程款新台幣（下
    同）二十二萬七千一百元，而由該大樓管理委員會所開立之遠東銀行臺中公益路
    分行取款條三紙後，原應領款交付國霖公司水電維修工程課長甲○○。詎丁○○
    竟意圖為自己不法之所有，基於概括犯意，連續於八十九年六月上旬、七月上旬
    及八月上旬，分三次持前開取款條，前往銀行領款後，予以侵占入己，自行挪用
    支付其母親之醫藥費，且於甲○○於八十九年九月初向其催討時，佯稱將於八十
    九年九月六日匯款至國霖公司設於泛亞銀行南屯分行之帳戶，使甲○○信而在工
    程款簽收簿簽名，表示已領取工程款。事後丁○○並未匯入工程款，甲○○始查
    悉上情，並先行賠償國霖公司。案經甲○○向臺灣台中地方法院檢察署告發，由
    檢察官偵查起訴。
    理      由
一、訊據被告丁○○，對上開犯行坦承不諱，核與告發人甲○○指證之情節相符，又
    有總幹事乙○○結證屬實，復有工程款簽收簿影本及被告簽立之無法如期匯款予
    國霖公司之簽認單附卷可稽，事證明確，犯行堪以認定。
二、查被告丁○○擔任大樓之管理員，負責社區的現場管理事務及協助總幹事乙○○
    所承辦的事務，而大樓的經費支出由管理委員會決定後，交由被告去支付，本件
    應支付國霖公司之工程款，也是被告的業務範圍，已經乙○○在本院結證屬實，
    即被告在本院訊以：「工程款也是你負責付給應收人」時，也答稱：「是的」，
    足見被告係基於業務關係而侵占上開工程款二十二萬七千一百元，要無可疑。
三、核被告所為，係犯刑法第三百三十六條第二項之罪，被告先後三次侵占犯行，時
    間緊接，犯罪構成要件相同，顯係基於概括犯意，應論以連續犯，乃原審疏未詳
    查，認被告係犯普通侵占罪，而變更檢察官之起訴法條，尚有未當，檢察官上訴
    意旨，執此指摘原判決不當，為有理由，應由本院將原判決撤銷，爰審酌被告犯
    後坦白承認，且係為支付母親醫藥費而萌本件之犯罪動機，唯迄今尚未全部償還
    所侵占之款項等情狀，科處如主文所示之刑。又刑法第四十一條已於九十年一月
    十日修正公布，同年月十二日生效，比較新舊法結果，以新法較有利於行為人，
    依刑法第二條第一項前段規定，應適用有利之修正後刑法第四十一條第一項前段
    規定，諭知易科罰金之折算標準。
四、據上論斷，應依刑事訴訟法第三百六十九條第一項前段，第三百六十四條，第二
    百九十九條第一項前段、刑法第三百三十六條第二項、第五十六條、第二條第一
    項前段、第四十一條第一項前段，罰金罰鍰提高標準條例第一條前段、第二條判
    決如主文。
本案經檢察官丙○○到庭執行職務。
中      華      民      國      九十       年     十      月    三十    日
                                臺灣高等法院臺中分院刑事第八庭
                                      審判長法  官  羅  得  村
                                            法  官  劉  榮  服
                                            法  官  林  輝  煌
右正本證明與原本無異。
不得上訴。
                                            書記官  林  水  濱
中      華      民      國      九十       年     十      月    三十    日
附錄：
刑法第三百三十六條第二項：
對於業上所所持有之物，犯前條第一項之罪者，處六月以上五年以下有期徒刑，得併
科三千元以下罰金。
                                                                        Ｒ


司法院資訊處製作；財團法人民間司法改革基金會備份。
